最  高  行  政  法  院  裁  定
111年度上字第412號
上  訴  人  亞力士電腦機械股份有限公司
代  表  人  楊義成                                     
訴訟代理人  林秋津  會計師
被 上訴 人  財政部南區國稅局
代  表  人  盧貞秀              
上列當事人間營利事業所得稅事件，上訴人對於中華民國111年3
月23日高雄高等行政法院110年度訴字第452號判決，提起上訴，
本院裁定如下：
　　主  文
上訴駁回。
上訴審訴訟費用由上訴人負擔。
　　理  由
一、按對於高等行政法院判決之上訴，非以其違背法令為理由，
    不得為之，行政訴訟法第242條定有明文。依同法第243條第
    1項規定，判決不適用法規或適用不當者，為違背法令；而
    判決有同法條第2項所列各款情形之一者，為當然違背法令
    。是當事人對於高等行政法院判決上訴，如依行政訴訟法第
    243條第1項規定，以高等行政法院判決有不適用法規或適用
    不當為理由時，其上訴狀或理由書應有具體之指摘，並揭示
    該法規之條項或其內容；若係成文法以外之法則，應揭示該
    法則之旨趣；倘為司法院大法官解釋，則應揭示該解釋之字
    號或其內容。如以行政訴訟法第243條第2項所列各款情形為
    理由時，其上訴狀或理由書，應揭示合於該條項各款之事實
    。上訴狀或理由書如未依此項方法表明，或其所表明者與上
    開法條規定不合時，即難認為已對高等行政法院判決之違背
    法令有具體之指摘，其上訴自難認為合法。
二、上訴人民國108年度營利事業所得稅查核簽證申報，列報土
    地交易所得額新臺幣（下同）69,604,369元，經被上訴人按
    申報數核定。嗣上訴人於109年7月23日具文主張，108年間
    出售臺南市安南區科工段397-2地號及同區段397-3地號土地
    （下稱系爭土地）之土地交易所得額應免徵所得稅，依行為
    時稅捐稽徵法第28條第1項規定，申請退還其因自行適用法
    令錯誤而溢繳之稅款12,133,530元。經被上訴人以系爭土地
    之交易所得核屬行為時所得稅法第4條之4第1項規定之課稅
    範圍，應依行為時同法第24條之5規定課徵所得稅，惟因系
    爭土地取得成本申報金額錯誤，重行核計土地取得成本為80
    ,772,888元，更正土地交易所得額為67,227,112元，並退還
    108年度溢繳營利事業所得稅475,451元。上訴人不服，提起
    訴願遭駁回，循序提起行政訴訟，聲明：「1.訴願決定及原
    處分不利上訴人部分均撤銷。2.被上訴人對於上訴人109年7
    月23日的申請，應作成准予退還108年度營利事業所得稅11,
    658,079元（即12,133,530元－475,451元）之行政處分。」
    經原判決駁回。　　
三、上訴人對原判決上訴，主張略以：㈠、依經濟部之土地租賃
    契約、105年12月29日南科工服字第1057073196號函暨經濟
    部工業局產業園區土地或建物租售審查小組第509次審查會
    議審查案件第3案決議單影本、土地承租轉承購廠商繳付租
    金及違約金明細表，租賃契約之售價對照決議單所附明細表
    之計算單價兩兩相同，即可認定經濟部「工業區土地租金優
    惠調整措施」（即006688措施）最終目的係將國有工業土地
    出售予配合之廠商，除促進經濟外，亦是為活化國有土地，
    而非原判決所認係基於獎勵投資之政策目的，所提出的用地
    租金優惠。㈡、依財政部106年5月2日台財稅字第1060050292
    0號令（下稱財政部l06年5月2日令），受推行人最終目的為
    取得國有土地，需完成種種要件，符合資格後始得申請取得
    國有土地移轉，但受推行人配合執行政策，其中關卡程序層
    層，亦需雙方討論規劃及資源調度，完成期間往往長達10年
    以上，故難免於得申請取得土地時，相關法令可能已增設或
    修改，故財政部發布106年5月2日令解釋部分類型為行為時
    所得稅法第4條之4規定之例外，惟該令何以僅對建設公司有
    效？本件基於憲法第7條平等原則及租稅公平原則，上訴人
    應得類推適用財政部l06年5月2日令，原判決違反行為時所
    得稅法第4條之4、憲法第7條及行政程序法第6條規定等語。
四、惟原判決已敘明：㈠、上訴人於93年4月20日向台南科技工業
    園區服務中心承租系爭土地，嗣經經濟部工業局於l05年12
    月16日核准承購系爭土地，並於106年3月13日因買賣登記取
    得系爭土地之所有權。復於108年5月6日訂定銷售契約出售
    系爭土地予訴外人德陽科技股份有限公司，同年6月26日完
    成所有權移轉登記，上訴人於105年1月1日之後交易（取得
    及出售）系爭土地，核屬行為時所得稅法第4條之4第1項規
    定之不動產。依財政部訂頒之行為時房地合一課徵所得稅申
    報作業要點（下稱房地合一作業要點）第2點規定可知，103
    年1月1日之次日以後取得，且持有期間在2年以內之房屋、
    土地交易所得，以及105年1月1日以後取得之房屋、土地交
    易所得，均適用房地合一作業要點課徵所得稅。又該房地合
    一作業要點第4點本文「房屋、土地取得日之認定，以所取
    得之房屋、土地完成所有權移轉登記日為準」之規定，乃係
    用以解釋判斷所得稅法第4條之4第1項房地合一稅制所要課
    徵之標的物，合於民法第758條關於物權變動之生效要件採
    登記主義之意旨，被上訴人自得予以適用。至於106年3月13
    日之前，上訴人雖另因承租關係而占有系爭土地，然斯時上
    訴人尚非系爭土地所有權人，就系爭土地而言即非所得稅法
    就土地交易所得規定之納稅義務人，自不得將其因承租而占
    有系爭土地之期間，計入取得系爭土地所有權之持有期間。
    上訴人主張以租約訂約日為取得系爭土地所有權之日，自不
    可採。㈡、又依經濟部「工業區土地租金優惠調整措施」（
    即006688措施）所承租之工業區土地或建物，並非於承租時
    即當然取得日後由承租轉承購之資格，此參經濟部工業局93
    年2月27日工地字第09303504220號函核定之「台南科技工業
    區土地出租要點」第27-30點關於承租轉承購之處理，須由
    申請人提出申請並經審查核准後，由經濟部工業局掣發產權
    移轉證明始得執以辦理所有權移轉登記。縱使上開出租要點
    就承租轉承購部分有以租金抵充價款之規定，前提仍需由經
    濟部工業局審查後，始取得承購資格並得以已繳納租金抵充
    價款，並非於租賃開始時即可確認契約終了後只要上訴人提
    出承購申請即當然將土地所有權移轉與上訴人。且上開0066
    88措施本係基於獎勵投資之政策目的，所提出的用地租金優
    惠，由國家提供土地以降低廠商初期設廠成本、促進廠商投
    資，並有效利用工業區土地，尚非以出售工業區土地為目的
    。是上訴人稱其於108年出售系爭土地，應適用所得稅法第4
    條第1項第16款規定免納所得稅云云，並無可採。上訴人108
    年度營利事業所得稅申報系爭土地之交易所得，並無行為時
    稅捐稽徵法第28條第1項之自行適用法令錯誤之情形等認事
    用法理由。上訴意旨雖以原判決違背法令為由，惟核其上訴
    理由，無非係就原審取捨證據、認定事實之職權行使為指摘
    ，並重述其在原審業經主張而為原判決摒棄不採之陳詞，執
    其主觀之法律見解，及財政部針對建設公司配合政府政策所
    發布之財政部106年5月2日令，就原審所為論斷，泛言論斷
    違法，而非具體表明原判決究竟有如何合於不適用法規或適
    用不當，或有行政訴訟法第243條第2項所列各款之情形，尚
    難認為已對原判決之如何違背法令有具體之指摘。依首開規
    定及說明，應認其上訴為不合法。　　　　　　　　
五、據上論結，本件上訴為不合法。依行政訴訟法第249條第1項
    前段、第104條、民事訴訟法第95條、第78條，裁定如主文
    。
中　　華　　民　　國　　111 　年　　7 　　月　　14　　日
                    最高行政法院第二庭
                        審判長法官  帥　嘉　寶　
                              法官　鄭　小　康
                              法官　李　玉　卿
                              法官　洪  慕  芳
                              法官　林　玫　君

以  上  正  本  證  明  與  原  本  無  異
中　　華　　民　　國　　111 　年　　7 　　月　　14　　日
　　　　　　　　　　　　　　　書記官　邱  鈺  萍